臺灣臺北地方法院刑事判決　　　　　　 100年度易字第1532號
公　訴　人　臺灣臺北地方法院檢察署檢察官
被　　　告　陳龍生
上列被告因重利案件，經檢察官提起公訴（100 年度偵字第3338
號），被告於準備程序進行中就被訴事實為有罪之陳述，經本院
告知簡式審判程序之旨，並聽取被告與公訴人之意見後，裁定依
簡式審判程序審理，判決如下：
    主  文
陳龍生犯重利罪，共捌罪，各處拘役伍拾日，如易科罰金，均以
新臺幣壹仟元折算壹日。應執行拘役壹佰貳拾日，如易科罰金，
以新臺幣壹仟元折算壹日。
    事  實
一、陳龍生基於乘他人急迫而貸以金錢，並取得與原本顯不相當
    重利之犯意，自民國98年3 月起發放小廣告，以每筆借款先
    預扣利息，並按7 至15日不等之天數為1 期計算償還利息（
    週年利率高達132 ％至720 ％不等）之方式經營民間貸款，
    乘如附表所示之夏培軍等人需錢急迫之際，貸與金錢，並由
    借款人簽發支票作為借款之擔保，以此方式貸款給夏培軍等
    人（關於借款人、借款時間、地點、借款金額、週年利率等
    均詳如附表），而收取與原本顯不相當之重利，陳龍生並向
    不知情之友人陳建志借用其申辦之台北富邦商業銀行股份有
    限公司（下稱台北富邦銀行）保生分行所開立之帳戶000000
    000000號帳戶，將上開借款人所交付之支票存入兌現之用。
    嗣經夏培軍等人報警處理，為警循線查獲，始悉上情。
二、案經新北市政府警察局刑事警察大隊移送臺灣臺北地方法院
    檢察署檢察官偵查起訴。
    理  由
一、本件被告陳龍生所犯係死刑、無期徒刑、最輕本刑為3 年以
    上有期徒刑以外之罪，被告於準備程序進行中就被訴事實為
    有罪陳述，由法官告知簡式審判程序要旨並聽取其與公訴人
    之意見後，本院認無不得或不宜改依簡式審判程序進行之處
    ，爰依刑事訴訟法第273 條之1 第1 項、第284 條之1 規定
    裁定進行簡式審判程序，合先敘明。
二、訊據被告對於上開犯罪事實均坦承不諱，並經證人陳建志、
    夏培軍、翁淑菊、黃秀玉、徐志銘於警詢及檢察事務官詢問
    時證述明確，且有台北富邦商業銀行股份有限公司99年7 月
    21日北富銀警作字第9918656 號函及存入票據明細、徐志銘
    提出之附表各1 份附卷可稽，足見被告之自白與事實相符，
    應堪採為認定事實之證據。按刑法重利罪成立之要件為乘人
    急迫、輕率或無經驗，貸以金錢或其他物品，而取得與原本
    顯不相當之重利，即係指明知他人出於急迫、輕率或無經驗
    ，而利用機會故為貸與，至於利息部分，就原本利率、時期
    核算及參酌當地之經濟狀況，較之一般債務之利息，顯有特
    殊之超額者而言，最高法院27年上字第520 號著有判例。被
    告上開貸款行為因而取得之利息，推算結果約為每月利息11
    % 至60％不等，週年利率高達132 ％至720 ％，超過民法所
    規定年利率不得超過20％最高限制甚鉅，揆諸常情，借款人
    茍非出於急迫，當不致向被告借取如此高利之貸款，足認被
    告顯係乘被害人出於急迫而舉債濟急之際，預定苛刻條件，
    利用機會故為貸與，此情足堪認定。且就原本利率、時期核
    算及參酌現今之經濟狀況，較之一般債務之利息，顯有特殊
    之超額，是被告確有取得與原本顯不相當之重利無訛。本件
    事證明確，被告犯行堪以認定，應予依法論科。
三、核被告所為，均係犯刑法第344 條之重利罪。被告犯如附表
    編號1 至8 所示8 次之重利罪，犯意各別，行為互殊，應予
    分論併罰。爰審酌被告正值青壯，身心無礙，不思以正當途
    徑賺取所得，竟從事貸款工作，趁人急需用錢之際收取重利
    ，並要求被害人簽發支票供作擔保，所為實有不該，惟念被
    告犯後坦承犯行，態度尚可，且未使用暴力討債，犯罪手段
    尚屬平和，另除本件以外，別無其他犯罪紀錄等一切情狀，
    分別量處如主文所示之刑，並均諭知易科罰金折算標準，及
    定其應執行刑，再諭知易科罰金之折算標準，以示懲儆。公
    訴人雖具體求刑各處有期徒刑3 月，惟審酌上開情節，本院
    認量處如上之刑，已足昭烔戒，附此敘明。至於被告向陳建
    志借用供犯重利罪所用之台北富邦銀行保生分行存摺，因非
    被告所有，且已返還陳建志，此經被告於審理時陳明在卷，
    爰不諭知予宣告沒收。
據上論斷，應依刑事訴訟法第273 條之1 第1 項、第284 條之1
、第299 條第1 項前段，刑法第344 條、第41條第1 項前段、第
51條第6 款，刑法施行法第1 條之1 第1 項、第2 項前段，判決
如主文。
本案經檢察官柯木聯到庭執行職務
中    華    民    國   100    年    7     月    4     日
                  刑事第十八庭  法  官  林芳華
以上正本證明與原本無異。
如不服本判決應於收受送達後10日內向本院提出上訴書狀，並應
敘述具體理由；其未敘述上訴理由者，應於上訴期間屆滿後20日
內向本院補提理由書（均須按他造當事人之人數附繕）「切勿逕
送上級法院」。
                                書記官  林鈴芬
中    華    民    國   100    年    7     月    4     日
附錄本案論罪科刑法條
刑法第344條
乘他人急迫、輕率或無經驗貸以金錢或其他物品，而取得與原本
顯不相當之重利者，處1 年以下有期徒刑、拘役或科或併科1千
元以下罰金。
附表：
┌──┬─────┬──────┬───┬──────┬───────┬────┐
│編號│時間（民國│地點        │借款人│借款本金及預│週年利率      │借款原因│
│    │）        │            │      │扣利息（新臺│              │        │
│    │          │            │      │幣）        │              │        │
├──┼─────┼──────┼───┼──────┼───────┼────┤
│1   │民國98年3 │臺北市中正區│夏培軍│本金10萬元、│10天為1 期，利│因公司接│
│    │月初某日  │羅斯福路圓環│      │預扣利息2萬 │息20％；折算年│工程需要│
│    │          │            │      │元          │息為720 ％    │資金周轉│
│    │          │            │      │            │              │之急迫  │
├──┼─────┼──────┼───┼──────┼───────┼────┤
│2   │98年8 月25│臺北市大安區│翁淑菊│本金10萬元、│10天至15天為1 │公司有資│
│    │日前某日  │樂利路93號5 │      │預扣利息    │期，利息6％ 至│金缺口急│
│    │          │樓          │      │8,000 元    │9 ％不等；折算│用之急迫│
│    │          │            │      │            │年息為144 ％至│、輕率  │
│    │          │            │      │            │324 ％不等    │        │
├──┼─────┼──────┼───┼──────┼───────┼────┤
│3   │98年11月26│臺北市大安區│翁淑菊│本金35萬元、│同上          │同上    │
│    │日前某日  │樂利路93號5 │      │預扣利息    │              │        │
│    │          │樓          │      │            │              │        │
├──┼─────┼──────┼───┼──────┼───────┼────┤
│4   │98年12月4 │臺北市大安區│翁淑菊│本金10萬元、│同上          │同上    │
│    │日前某日  │樂利路93號5 │      │預扣利息    │              │        │
│    │          │樓          │      │8,000 元    │              │        │
├──┼─────┼──────┼───┼──────┼───────┼────┤
│5   │99年2 月9 │臺北市大安區│翁淑菊│本金20萬元、│同上          │同上    │
│    │日前某日  │樂利路93號5 │      │預扣利息    │              │        │
│    │          │樓          │      │            │              │        │
├──┼─────┼──────┼───┼──────┼───────┼────┤
│6   │98年8 月初│新北市新莊區│黃秀玉│本金14萬元、│10天為1 期，利│為周轉繳│
│    │至11 月 間│化成路554 巷│      │預扣利息1 萬│息11％，折算年│稅金之急│
│    │          │39號        │      │6,000 元    │息為132 ％    │迫      │
├──┼─────┼──────┼───┼──────┼───────┼────┤
│7   │99年2 月1 │新北市深坑區│徐志銘│本金20萬元、│7 天到10天為1 │為公司周│
│    │日至同年月│北深路3 段  │      │預扣利息3 萬│期，利息10% 到│轉兌現支│
│    │5 日      │266 號1 樓  │      │元          │15% 不等；折算│票之急迫│
│    │          │            │      │            │年息為360 ％至│        │
│    │          │            │      │            │720 ％不等    │        │
├──┼─────┼──────┼───┼──────┼───────┼────┤
│8   │99年2 月24│新北市深坑區│徐志銘│本金10萬元、│7 天到10天為1 │為公司周│
│    │日        │北深路3 段  │      │預扣利息1 萬│期，利息10% 到│轉兌現支│
│    │          │266 號1 樓  │      │5,000 元    │15% 不等；折算│票之急迫│
│    │          │            │      │            │年息為360 ％至│        │
│    │          │            │      │            │720 ％不等    │        │
└──┴─────┴──────┴───┴──────┴───────┴────┘